臺灣板橋地方法院民事判決　　　　　　　 95年度訴字第830號
原　　　告　台灣省自來水股份有限公司
法定代理人　乙○○
訴訟代理人　林添進律師
被　　　告　午○○
　　　　　　丁○○
訴訟代理人　寅○○
被　　　告　黃○○
　　　　　　　　　　　　號
　　　　　　Ａ○○
　　　　　　　　　　　　7號
　　　　　　酉○○
　　　　　　　　　　　　號4樓.
　　　　　　申○○
　　　　　　丙○○○
　　　　　　　　　　　　巷1之.
　　　　　　甲○○○
　　　　　　　　　　　　號4樓.
　　　　　　戌　○
　　　　　　未○○
　　　　　　亥○○
　　　　　　宇○○
　　　　　　天○○
　　　　　　地○○
　　　　　　庚○○
　　　　　　戊○○
　　　　　　己○○
　　　　　　玄○○
　　　　　　丑○○
　　　　　　辰○○
上二人共同
訴訟代理人　寅○○
被　　　告　巳○○
　　　　　　宙○○○
　　　　　　辛○○
　　　　　　癸○○
　　　　　　子○○
　　　　　　壬○○
上四人共同
訴訟代理人　寅○○
被　　　告　卯○○
　　　　　　寅○○
上列當事人間請求土地所有權移轉登記事件，經本院於民國96年
4月23日言詞辯論終結，判決如下：
    主  文
被告應將坐落台北縣三峽鎮○○段大埔小段275-2 號土地內如附
圖使用地號275-2 （2） 所示面積柒佰平方公尺土地所有權移轉
登記與原告。
訴訟費用由原告負擔。
    事實及理由
一、被告午○○、黃○○、Ａ○○、酉○○、申○○、丙○○○
    、甲○○○、戌○、未○○、亥○○、宇○○、天○○、地
    ○○、庚○○、戊○○、己○○、玄○○、宙○○○、卯○○未於言詞辯論期日到場，被告巳○○、丁○○、丑○○、
    辰○○、辛○○、癸○○、子○○、壬○○、寅○○未於最
    後言詞辯論期日到場，核均無民事訴訟法第386 條所列各款
    情形，爰依原告聲請，由其一造辯論而為判決，合先敘明。
二、原告起訴主張：(一)緣坐落台北縣三峽鎮○○段大埔小段275-
    2 號土地（下稱系爭土地）原為被告午○○、丁○○、黃○○與訴外人陳錄煌、陳緞、陳文溪、蘇匏、陳福、陳雲等人
    所分別共有（應有部分各為4550/60840、15210/60840 、45
    50/60840、11700/60840 、10140/60840 、2275/60840、50
    70/60840、5070/60840、2275/60840）。嗣訴外人陳錄煌、
    陳緞、陳文溪、蘇匏、陳福、陳雲等人先後死亡後，關於訴
    外人陳錄煌應有部分係由被告丑○○、寅○○、辰○○、巳
    ○○、宙○○○、辛○○、癸○○、子○○、陳清涼等9 人
    繼承登記；訴外人陳緞應有部分由被告申○○、丙○○○、
    卯○○、甲○○○、戌○、未○○、亥○○、訴外人陳淑貞
    等8 人繼承登記，且其中訴外人陳淑貞死亡後復由被告宇○○、天○○、地○○繼承登記；訴外人陳文溪應有部分由被
    告庚○○、戊○○、己○○、玄○○等4 人繼承登記、訴外
    人蘇匏應有部分由被告Ａ○○、黃○○、酉○○等3 人繼承
    登記；訴外人陳福應有部分由被告Ａ○○、黃○○、酉○○
    等3 人繼承登記；訴外人陳雲應有部分由被告酉○○繼承登
    記。故系爭土地現係由被告所分別共有（應有部分詳如附表
    ）。(二)次因原告前於民國80年11月11日，曾就系爭土地內如
    附圖使用地號275-2 （2） 所示面積700 平方公尺部分，以
    每平方公尺新台幣（下同）600 元代價，與其共有人全體訂
    立買賣契約，約定依其應有部分比例而向渠等購買系爭土地
    內如附圖使用地號275-2 （2） 所示面積700 平方公尺之部
    分，總價款合計為420 萬元（下稱系爭買賣），雙方並有簽
    立土地買賣契約書為據。而依該雙方間所簽訂之土地買賣契
    約書第2 條約定：「本約前條土地買賣價款共計420 萬元，
    其付款方式及其他約定條件如下：(一)第一次付款：：：：：
    ，由甲方（指買受人之原告）支付三成款計126 萬元。(二)第
    2 次付款：：：：：，由甲方支付二成款計84萬元。(三)第三
    次付款：乙方（指出買人）應於81年3 月31日前將印鑑證明
    2 份，戶籍謄本3 份，最近一期繳納地價稅收據前次移轉繳
    納土地增值稅稅單，工程受益費，土地重劃費等完納書據，
    土地所有權移轉登記書件交甲方檢閱，會同甲、乙雙方申辦
    移轉登記手續，或會同委託代理人辦理，由甲方支付三成款
    126 萬元。如證件手續短缺遺漏，無論何時需換補或蓋章，
    乙方應即照辦，不得藉詞刁難或要求任何其他條件之補償。
    倘因乙方遲延而致甲方受有損害時，乙方應負完全賠償責任
    。(四)第四次付款：：：：：，並辦妥土地所有權移轉登記於
    甲方，甲方付清乙方二成款（尾款）計84萬元。(五)雙方辦理
    土地產權移轉登記費用：：：：：：。」，是為出賣人之系
    爭土地共有人本應於收受原告所交付之第二次付款後，即配
    合辦理所有權移轉登記，且原告係於渠等依約配合辦理後，
    始需為第三次付款。然至今原告雖已就第1 期之土地價款12
    6 萬元、第2 期價款84萬元全數依約給付完畢，且第3 期價
    款126 萬元部分，除被告戊○○、己○○、玄○○各52,500
    元經通知尚未領取外，其餘款項亦皆經其餘被告所領取，但
    就系爭土地如附圖使用地號275-2 （2） 所示面積700 平方
    公尺部分之所有權卻始終尚未依約辦理移轉登記於原告。茲
    因被告分為系爭買賣之出賣人或其繼承人，且系爭買賣契約
    乃係以被告共有物之特定部分為買賣之標的，且該標的亦已
    交付原告使用，故基於紛爭解決一次性，爰特本於上開買賣
    契約及繼承之法律關係，提起本件訴訟等語，並聲明求為判
    決：如主文第1 項所示。
三、被告午○○、黃○○、Ａ○○、酉○○、申○○、丙○○○
    、甲○○○、戌○、未○○、亥○○、宇○○、天○○、地
    ○○、庚○○、戊○○、己○○、玄○○、宙○○○、卯○○未於言詞辯論期日到場，亦未提出書狀作何聲明或陳述；
    被告丁○○、丑○○、辰○○、辛○○、癸○○、子○○、
    壬○○、寅○○、巳○○則以：對於原告主張有買賣之事實
    沒有意見，且當初確實是就共有土地之特定部分為買賣，出
    賣人亦已將該特定部分交付原告使用至今。而本件移轉所有
    權之相關資料，亦已交付原告多時，實係因原告未能取得其
    他部分共有人之移轉所有權資料，始迄未能辦理移轉登記等
    語置辯，並聲明求為判決：原告之訴駁回。
四、原告主張被告或其被繼承人前於80年11月11日，就系爭土地
    內如附圖使用地號275-2 （2） 所示面積700 平方公尺之特
    定部分，以每平方公尺600 元代價，總價金420 萬元出賣與
    原告，雙方間並訂有土地買賣契約書，約定價金共分4 次給
    付，被告或其被繼承人應於原告給付第2 次價款後，協同辦
    理土地所有權移轉登記，原告於被告或其被繼承人將辦理土
    地所有權移轉登記資料交付時，應給付第3 次價款，至第4
    次價款即尾款則於所有權移轉登記辦妥後付清，系爭買賣之
    標的亦早已交付原告使用。惟至今原告雖已就第1 期之土地
    價款126 萬元、第2 期價款84萬元全數依約給付完畢，且第
    3 期價款126 萬元部分，除被告戊○○、己○○、玄○○各
    52,500元經通知尚未領取外，其餘款項亦皆經其餘被告所領
    取，但就系爭土地如附圖使用地號275-2 （2） 所示面積70
    0 平方公尺部分之所有權卻始終尚未依約辦理移轉登記等情
    ，已據原告提出與所述相符之土地登記謄本、土地買賣契約
    書影本、協議書影本、收據影本、支票影本等件為證（見本
    院卷一第12頁至第75頁），且為被告丁○○、丑○○、辰○○、辛○○、癸○○、子○○、壬○○、寅○○、巳○○到
    庭所不爭執，另被告午○○、黃○○、Ａ○○、酉○○、申
    ○○、丙○○○、甲○○○、戌○、未○○、亥○○、宇○○、天○○、地○○、庚○○、戊○○、己○○、玄○○、
    宙○○○、卯○○對於原告上揭主張之事實，均已於相當時
    期受合法之通知，而皆未於言詞辯論期日到場，亦未提出書
    狀加以否認或爭執，依民事訴訟法第280 條第3 項前段準用
    同條第1 項前段規定，即應視同自認，是原告上開之主張均
    堪信為真實。
五、按物之出賣人，負交付其物於買受人，並使其取得該物所有
    權之義務，民法第348 條第1 項定有明文。次按繼承人自繼
    承開始時，除本法另有規定外，承受被繼承人財產上之一切
    權利、義務，同法第1148條本文亦有規定可參。本件被告或
    其被繼承人與原告間就系爭土地如附圖使用地號275-2 （2
    ）所示面積700 平方公尺之特定部分訂有買賣契約，原告已
    依約給付第3 次價款予被告或以準備給付之情事，通知被告
    前來領取乙節，業經認定如前，且該特定部分之使用分區暨
    類別並已經台北縣政府於85年1 月19日以85北府地四字第25
    869 號函、台北縣樹林地政事務所於87年2 月26日以87北縣
    樹地四字第2269號函同意由原編定之山坡地保育區農牧用地
    ，變更編定為同區特定目的事業用地之情，亦有上揭函文在
    卷可按（見本院卷二第63頁、第64頁），應無農業發展條例
    第16條限制規定之適用。基此，依原告與被告或其被繼承人
    間所簽訂之土地買賣契約書第2 條之約定，被告或其被繼承
    人即應將如附圖使用地號275-2 （2） 所示面積700 平方公
    尺之特定部分所有權移轉登記予原告所有。
六、從而，原告本於買賣及繼承之法律關係，請求被告辦理如附
    圖使用地號275-2 （2） 所示面積700 平方公尺之特定部分
    所有權移轉登記，於法相符且屬有據，自應予以准許。
七、結論：本件原告之訴為有理由，依民事訴訟法第385 條第1
    項前段、第81條，判決如主文。
中　　華　　民　　國　　96　　年　　4 　　月　　30　　日
                  民事第一庭    法　官　黃若美
附表：
┌───────────────────────────┐
│土地坐落：台北縣三峽鎮○○段大埔小段第275之2號        │
├────┬────────┬────┬────────┤
│所有權人│   應有部分     │所有權人│ 應有部分       │
├────┼────────┼────┼────────┤
│午○○  │455/6084        │丁○○  │1/4             │
├────┼────────┼────┼────────┤
│丑○○  │4550/547560     │寅○○  │4550/547560     │
├────┼────────┼────┼────────┤
│辰○○  │4550/547560     │巳○○  │4550/547560     │
├────┼────────┼────┼────────┤
│宙○○○│4550/547560     │辛○○  │4550/547560     │
├────┼────────┼────┼────────┤
│癸○○  │4550/547560     │子○○  │4550/547560     │
├────┼────────┼────┼────────┤
│壬○○  │4550/547560     │申○○  │65/2704         │
├────┼────────┼────┼────────┤
│丙○○○│65/2704         │卯○○  │65/2704         │
├────┼────────┼────┼────────┤
│甲○○○│65/2704         │戌○    │65/2704         │
├────┼────────┼────┼────────┤
│未○○  │65/2704         │亥○○  │65/2704         │
├────┼────────┼────┼────────┤
│宇○○  │65/8112         │天○○  │65/8112         │
├────┼────────┼────┼────────┤
│地○○  │65/8112         │庚○○  │1014/24336      │
├────┼────────┼────┼────────┤
│戊○○  │1014/24336      │己○○  │1014/24336      │
├────┼────────┼────┼────────┤
│玄○○  │1014/24336      │Ａ○○  │1/18            │
├────┼────────┼────┼────────┤
│黃○○  │29/312          │酉○○  │29/312          │
└────┴────────┴────┴────────┘
以上正本係照原本作成
如對本判決上訴，須於判決送達後20日內向本院提出上訴狀
中　　華　　民　　國　　96　　年　　4 　　月　　30　　日
                                書記官　傅明華
